最高法院刑事判決　　　　　　　　　　　　　　　八十七年度台上字第四四一○號
　　上　訴　人　甲○○
右上訴人因竊盜案件，不服台灣高等法院台南分院中華民國八十七年五月二十六日第
二審更審判決（八十七年度重上更(四)字第五六號，起訴案號：台灣台南地方法院檢察
署八十一年度偵字第六一○九、八九三○、九六五四號），提起上訴，本院判決如左
：
    主  文
上訴駁回。
    理  由
按刑事訴訟法第三百七十七條規定：上訴於第三審法院，非以判決違背法令為理由，
不得為之。是提起第三審上訴，應以原判決違背法令為理由，係屬法定要件。且必須
依據卷內資料為具體之指摘，並足據以辨認原判決已具備違背法令之形式，始屬相當
。本件原審依憑已判處罪刑確定之共同被告許明志於警訊、及原審前審坦承夥同上訴
人甲○○及林天賞（經原審判處罪刑後，未上訴而告確定）共三人竊取原判決附表（
下稱附表）一編號一至八所載汽車等物；另夥同上訴人共二人竊取該附表一編號九所
載汽車等情不諱。又經警察依其供詞逐一查獲如附表所載之贓物，並通知被害人葉孟
樵等人到案訊問，所述失竊之時間、地點等情節均相符合，亦有葉孟樵等失主之警訊
筆錄在卷可稽。且於偵查中，許明志多次要求警察借提外出追贓，每次借提還押時，
均答覆檢察官訊問，稱該次借提情況良好，並無刑求逼供，足認其於警訊之供詞頗具
悔意，係出於自由陳述，自屬可信。復有附表二經警查獲許明志所有用以竊車、且可
作為兇器之工具一批，及附表一編號二所示賴阿三失竊之行動電話扣案為證，暨有附
表一編號一、編號三至八所載車輛竊盜資料查詢報表附卷可稽等事證，認上訴人犯行
明確。乃撤銷第一審關於上訴人部分之判決，改判仍論處上訴人共同連續結夥三人以
上攜帶兇器竊盜罪刑。已詳細明其所憑之證據及認定之理由。而以上訴人否認犯行
，及許明志在第一審及原審上訴審調查時翻異前詞，企圖為上訴人及林天賞脫罪，均
如何不足採信，亦於判決理由內一一詳予指駁；更說明上訴人復於民國八十四年六月
二十日夥同林明文（已另案判決確定）在台南市○○路○段七○一號前，共同竊取周
國楨所有ＵＫ－三六○二號朋馳小客車之事實，雖經檢察官移送併辦，惟此與本案犯
罪時間係於八十一年二至五月間，相距達三年之久，顯無連續犯之關係，無法併案審
理等情。從形式上觀察，並無認定事實不依證據等違法情形存在。本件上訴人上訴意
旨略以，(一)、關於附表一編號九部分之事實，共同被告許明志於警訊、更二審及原審
所為供述，情詞歧異，尤無足採。乃原審一面對附表一編號一至八之事實，認許明志
在警訊之供述，誠屬可信，而採信許明志於警訊之供詞為論罪之證據；至編號九部分
，則又採酌許明志在原審所為與警訊自白不符之供述為可取，已嫌矛盾。則許明志前
後供述顯有瑕疵，究以何者實在，理應調查其他竊車集團份子如林進旭、鄭國銘、許
添丁等五人，以明究竟。乃原審竟不此之為，自屬調查未盡。(二)、原判決認定上訴人
與許明志、林天賞教唆吳金靠重新打造引擎號碼偽造文書犯行部分，僅憑許明志之供
詞為證據，而未傳訊吳金靠查證，難謂已盡職權調查之能事。(三)、許明志到案後，對
本件行竊經過之情節供述不一，諸多瑕疵，自不得採為上訴人犯罪之證據，原審對此
視而不見，於法有違。(四)、原判決既認定上訴人夥同林天賞、許明志、林進旭、鄭國
銘、許添丁等人組成竊車集團，則該集團如何謀議組成，又如何分工、分贓，原判決
均未詳予認定，貿然於理由二之(一)第六行載稱「足認其（許明志）於警訊時頗具悔
意而全盤托出，當時所供竊車集團份子，除本案被告外，尚有林進旭、鄭國銘、許添
丁等人」，顯然突兀，而有理由矛盾之違誤。另警察依據許明志之供述，逐一查獲失
竊之事實，雖能證明許明志確有此犯行，但不足以認定上訴人參與犯罪云云。惟查，
共同被告所為不利於己之陳述，倘經調查其他補強證據，證明確與事實相符者，亦得
採為其他共同被告犯罪之證據，而此所謂之補強證據，並非以證明犯罪構成要件之全
部事實為必要，倘其得以佐證自白之犯罪非屬虛構，能予保障該自白事實之真實性，
即為已足。又證據之取捨，事實審法院本有自由判斷之職權，縱共同被告之陳述前後
兩歧者，法院仍得本於自由心證判斷孰為可信，以為裁判之根據，並非因其歧異，即
須全部捨棄不採。本件原判決已明依據共同被告許明志於警訊及原審前審之自白，
核與失主葉孟樵等人證述失竊之情節相符，並有查獲之行竊工具、贓物為補強證據，
乃認定其自白真實可信，並資為論處上訴人罪刑之證據；另附表一編號九部分之事實
，該許明志之供詞雖前後有異，但原審於審理後，本其自由心證之判斷，認為該次犯
行應以許明志於原審所供與事實相符，而未以許某在警訊之供述為判決之基礎，此證
據之取捨要屬事實審法院之職權，均於證據法則無違。前開上訴意旨第一、二、三點
所云，係就證據之取捨及其證明力，專憑己見，任意爭執，殊非適法之第三審上訴理
由。又原判決理由第二之(一)段第六行，及許明志於到案後，於警訊中另擴大供出尚
有其他竊車集團分子林進旭等人一節，係藉此說明許某當時頗具悔意，全盤供出案情
，僅以佐證該自白可信而已，並非用以證明本件犯罪構成事實，自無理由矛盾或理由
不備之可言；而林進旭等人雖亦為竊車盜賊，但與本件犯行全然無涉，並非本案共犯
，從而原審未傳訊林進旭等人查究如何組成竊車集團，如何分工、分贓，尤無未盡調
查能事之違法。上訴意旨就此所為指摘，係對與犯罪構成無關之事實任意爭論，亦非
合法之第三審上訴理由。又本件上訴人犯行明確已如前述，原審縱未傳訊吳金靠其人
，於判決顯無影響，亦不得執為上訴第三審之理由。綜上所述，本件上訴非以原判決
違背法令為理由，且不足據以辨認原判決已具備違背法令之形式。其上訴違背法律上
之程式，應予駁回。又本件雖屬刑事訴訟法第三百七十六條第二款所列之案件，惟於
修正刑事訴訟法施行前，原得上訴於第三審法院，且已繫屬於法院。依刑事訴訟法施
行法第五條第一項規定，仍應依施行前之法定程序終結之。附此明。
據上論結，應依刑事訴訟法第三百九十五條前段，判決如主文。
中      華      民      國    八十七    年     十二     月    二十四    日
                              最高法院刑事第九庭
                                  審判長法官  吳  雄  銘
                                        法官  池  啟  明
                                        法官  石  木  欽
                                        法官  王  憲  義
                                        法官  吳  昆  仁
      右正本證明與原本無異
                                              書  記  官
中      華      民      國    八十七    年     十二     月     三十     日
